最高法院刑事判決　　　　　　九十六年度台上字第七０七九號
上　訴　人　甲○○
選任辯護人　黃重鋼律師
　　　　　　林上鈞律師
　　　　　　李詩皓律師
上列上訴人因違反槍砲彈藥刀械管制條例等罪案件，不服台灣高
等法院中華民國九十六年二月八日第二審判決（九十六年度上訴
字第八二號，起訴案號：台灣板橋地方法院檢察署九十五年度偵
字第六七二九號），提起上訴，本院判決如下：
    主  文
上訴駁回。
    理  由
按刑事訴訟法第三百七十七條規定：上訴於第三審法院，非以判
決違背法令為理由不得為之；是提起第三審上訴，應以原判決違
背法令為理由，係屬法定要件；如果上訴理由書狀並未依據卷內
訴訟資料具體指摘原判決不適用何種法則或如何適用不當，或所
指摘原判決違法情事，顯與法律規定得為第三審上訴理由之違法
情形不相適合時，均應認其上訴為違背法律上之程式，予以駁回
。原判決撤銷第一審之科刑判決，改判論處上訴人甲○○未經許
可，製造可發射子彈具有殺傷力之改造槍枝罪刑（處有期徒刑五
年，併科罰金新台幣三十萬元，罰金如易服勞役，以新台幣三千
元折算一日）；又未經許可，製造子彈罪刑（處有期徒刑一年，
併科罰金新台幣十萬元，罰金如易服勞役，以新台幣三千元折算
一日）。
上訴人之上訴意旨略以：(一)、原判決理由以：「被告（上訴人）
、檢察官及辯護人於本院（原審）準備程序中均未就證據能力提
出爭執，……下述之證據資料縱有屬傳聞證據，且不符刑事訴訟
法第一百五十九條之一至之四之規定者，經本院審酌證據資料做
成時之一切客觀情況，認無不適當之情形，均認有證據能力」等
語。然原判決就所採認之證據是否具有適當性及有何符合刑事訴
訟法第一百五十九條之一至之四所定例外情形未予說明，即有判
決理由欠備之違誤。且證人李承宏僅於警詢中供述，於偵查、審
理中均未到庭具結作證，並經上訴人詰問，其警詢筆錄即不具證
據能力，原判決逕認有證據能力，其適用之證據法則難謂適法。
(二)、依扣案槍枝鑑定資料，僅能證明槍枝現有殺傷力，無法知悉
槍枝於上訴人改造前是否具有殺傷力。上訴人之辯護人於原審聲
請鑑定與扣案槍枝同型之未改造槍枝，原審未予調查，僅以上訴
人警詢供稱向李承宏購買者原為道具槍，即認扣案槍枝係經上訴
人改造後始具殺傷力，又以「縱使同型槍枝具有殺傷力，亦不表
示本案扣案槍枝改造前即具殺傷力」等語推測事實。惟道具槍或
未改造之空氣玩具槍本具有殺傷力者，所在多有，原判決未依職
權傳喚證人李承宏，難謂無調查未盡及理由不備之違誤。(三)、原
判決認上訴人製造槍枝犯行成立後，另萌生製造子彈之犯意，然
理由並未說明何以認定上訴人不具概括犯意之依據，且依上訴人
供述，係同時購買扣案槍枝及供該槍枝使用之子彈三十顆，扣案
槍彈均於民國九十四年十二月間製造，時間緊密，顯見上訴人自
始就製造槍、彈有概括犯意，原判決未予詳查，即有應調查之證
據未予調查及適用法則不當之違誤。(四)、本案檢察官原起訴上訴
人製造槍枝三支，嗣於第一審審判期日減縮認定為一支，原判決
認該減縮範圍部分無犯罪事實，即與起訴部分無連續犯之裁判上
一罪關係，原審本毋需為任何裁判，詎於理由欄復記載不另為無
罪之諭知，顯係就未受請求事項予以判決，於法有違等語。
惟查：原判決依憑上訴人自承有改造本案槍枝及子彈之供詞，證
人李承宏之警詢證詞、扣案如附表編號一所示之改造槍枝一支（
槍枝管制編號0000000000）、編號二、三、四所列之土造子彈共
十三顆、及編號五至十三所列之工具、內政部警政署刑事警察局
九十五年四月六日刑鑑字第0950039544號槍彈鑑定書、九十五年
九月十五日刑鑑字第0950133503號函等證據資料，認定上訴人有
原判決事實欄所載分別製造具殺傷力之改造槍枝及製造子彈犯行
；已於理由內，詳敘其調查證據之結果及取捨證據認定之理由，
並就上訴人原審之辯護人辯稱：倘扣案槍枝原具有殺傷力，即不
能認被告有「製造槍砲（枝）」之行為，並請求函查扣案如（原
判決）附表編號一所示同型槍枝，是否於改造前已有殺傷力等語
；認無調查之必要，已依據卷內資料，予以指駁及說明。從形式
上觀察，原判決並無理由欠備、適用法則不當及依法應於審判期
日調查之證據而未予調查等違背法令之情形。按取捨證據及認定
事實，乃事實審法院適法職權之行使，其對證據證明力所為之判
斷，苟不悖通常一般人日常生活之經驗，又未違背客觀上應認為
確實之定則，並已敘明其何以為此判斷之心證理由者，即不能任
意指為違法。復按被告以外之人於審判外之陳述雖不符刑事訴訟
法第一百五十九條之一至之四之規定，而經當事人於審判程序同
意作為證據，法院審酌該言詞陳述或書面作成時之情況，認為適
當者，亦得為證據，刑事訴訟法第一百五十九條之五第一項定有
明文；其立法意旨在於傳聞證據未經當事人之反對詰問予以核實
，原則上予以排除，惟若當事人已放棄對原供述人之反對詰問權
，於審判程序中表明同意該傳聞證據可作為證據，基於尊重當事
人對傳聞證據之處分權，並使訴訟程序得以順暢進行，得認上開
傳聞證據具有證據能力。原判決採取證人李承宏之警詢陳述，理
由敘明依上開刑事訴訟法第一百五十九條之五第一項之規定，且
審酌該證據資料作成時之一切客觀情狀，認無不適當情事，因認
上開證據有證據能力（見原判決正本第二頁至第三頁）；所為論
斷並無違誤。又依卷內資料，證人李承宏警詢中所供上訴人向伊
取得本案之槍、彈及材料一節，亦與上訴人之自白相符，且上訴
人及其選任辯護人在歷審經審判長訊問有何證據請求調查時，均
未聲請傳喚證人李承宏到庭作證（見訴字卷第七０頁，上訴字卷
第二二頁）；原審未傳喚證人李承宏到庭，自不能指為違法。上
訴意旨(一)、未憑卷內資料，任憑己意，就原判決已說明之事項再
為指摘，自非適法之第三審上訴理由。刑事訴訟法所稱依法應於
審判期日調查之證據，係指與待證事實有重要關係，在客觀上顯
有調查必要性之證據而言，故其範圍並非漫無限制，即必其證據
與判斷待證事實之有無，具有關連性，且與適用法律有重要關係
，或公平正義之維護或對被告之利益，有重大關係之事項為限；
若僅係枝節性問題，或所證明之事項已臻明瞭，當事人聲請調查
之證據，僅在延滯訴訟，甚或就同一證據再度聲請調查，自均欠
缺其調查之必要性，原審未依聲請為無益之調查，皆無違法可言
。原判決理由說明：「所謂製造包括創製、改造、組合、混合、
合成等行為在內，已損壞之零件加以修理亦屬製造，改造行為亦
屬製造行為之一種。況縱使同型槍枝具有殺傷力，亦不表示本案
扣案槍枝改造前即具有殺傷力，且被告於警詢亦供承向李承宏購
買者原為道具槍，是應認被告係將原不具殺傷力之仿FN廠半自動
手槍製造之槍枝，改造成可發射子彈具有殺傷力之改造槍枝至明
，故本案待證事實已臻明瞭，別無再予調查之必要」等語（見原
判決正本第三頁至第四頁）；就上訴人在原審之辯護人聲請鑑定
槍枝改造前之殺傷力，說明無調查必要之理由，所為論斷核與卷
內資料相符，判決並無違誤。上訴意旨(二)執以指摘，自非適法之
第三審上訴理由。又原判決綜合卷內資料及調查證據之結果，認
定上訴人製造具殺傷力之槍枝完成後，另行起意製造子彈，而分
別論以改造具殺傷力之槍枝罪及製造子彈二罪，已詳敘其判斷之
依據及認定之理由（見原判決正本第四頁），所為論斷俱有卷內
資料可資覆按，判決亦無違誤。上訴意旨(三)再執以指摘，係置原
判決理由內已詳予說明之事項於不顧，就事實審法院無違於證據
法則之採證認事自由判斷職權之合法行使，再為單純事實上爭執
，自非合法之第三審上訴理由。審判之事實範圍，應以起訴之事
實為基準；又刑事訴訟法尚無如民事訴訟法設有訴之變更之規定
，得許檢察官就其所起訴之被告或犯罪事實加以變更。是於刑事
訴訟程序中，到庭實行公訴之檢察官若對於業經起訴而具有一罪
關係之犯罪事實，為部分之減縮者，非屬訴訟上之撤回起訴，不
生拘束法院之效力，是法院不得僅就檢察官於審判中主張減縮後
之事實為裁判，而置原起訴之事實於不顧，否則仍有已受請求之
事項未予判決之違背法令。依檢察官起訴書之記載，起訴指上訴
人除製造前開槍枝一把外，又涉嫌製造扣案另兩把槍枝，並以其
製造三把槍枝之行為有想像競合之裁判上一罪關係起訴。雖檢察
官在審理中當庭以另外兩把改造之槍枝，經鑑定並無殺傷力，而
聲明減縮該部分事實，惟依前揭說明，即不生撤回之效力，則原
判決就該檢察官減縮之事實部分審理之結果，說明不能證明上訴
人犯罪，而不另為無罪之諭知，即不能指為違法。上訴意旨(四)執
以指摘，自非適法之第三審上訴理由。其他上訴意旨，或係對於
原審採證認事之適法職權行使，為事實上之爭執，或未依據卷內
資料具體指摘原判決究係如何違背法令，俱非合法。綜上所述，
應認上訴人之上訴，違背法律上之程式，予以駁回。
據上論結，應依刑事訴訟法第三百九十五條前段，判決如主文。
中　　華　　民　　國　九十六　年　 十二 　月   十三   日
                      最高法院刑事第十一庭
                          審判長法官  林　永　茂
                                法官  蘇　振　堂
                                法官  蕭　仰　歸
                                法官  何　菁　莪
                                法官  陳　世　淙
      本件正本證明與原本無異
                                      書  記  官
中　　華　　民　　國　九十六　年　 十二 　月   十七   日
                                                 H
